【裁判字號】    96,訴,4373
【裁判日期】    970227
【裁判案由】    常業重利等
【裁判全文】
臺灣臺中地方法院宣示判決筆錄          96年度訴字第4373號
公  訴  人  臺灣臺中地方法院檢察署檢察官
被      告  甲○○
選任辯護人  蔡瑞煙律師
上列被告因常業重利等案件，經檢察官提起公訴（九十六年度偵
字第四三五號、第一三四一六號、偵緝字第二二六六號），本院
於中華民國九十七年二月二十七日十六時，在本院第三法庭宣示
判決，出席職員如下：
      法  官  陳思成
      書記官  吳詩琳
法官起立朗讀判決主文、犯罪事實要旨、處罰條文、附記事項及
告以上訴限制、期間並提出上訴狀之法院，且諭知記載其內容：
一、主    文：
甲○○乘他人急迫貸以金錢，而取得與原本顯不相當之重利為常
業，處有期徒刑捌月；減為有期徒刑肆月，如易科罰金，以銀元
佰元即新台幣玖佰元折算壹日。又共同行使偽造私文書，足以
生損害於公眾及他人，處有期徒刑貳月，如易科罰金，以銀元
佰元即新台幣玖佰元折算壹日；減為有期徒刑壹月，如易科罰金
，以銀元佰元即新台幣玖佰元折算壹日；號碼WG0000000號，
面額新台幣陸拾萬元之本票上偽造「丙○○」背書之署押壹枚沒
收。又行使偽造私文書，足以生損害於公眾及他人，處有期徒刑
肆月，如易科罰金，以新台幣壹仟元折算壹日；減為有期徒刑貳
月，如易科罰金，以新台幣壹仟元折算壹日；號碼分別為WG0000
000號、WG0000000號、TH0000000號，面額各為新台幣伍拾萬元
、貳拾萬元、肆拾萬元之本票上偽造「丙○○」背書之署押各壹
枚（合計枚）均沒收。主刑部分應執行有期徒刑陸月，如易科
罰金，以銀元佰元即新台幣玖佰元折算壹日。
二、犯罪事實要旨：
甲○○基於常業重利之犯意聯絡，透過友人吳旭展（涉嫌後述之
共同行使偽造私文書犯嫌，另經檢察官通緝中）之介紹，招攬不
特定人貸借款項，適有乙○○（所涉後述共同行使偽造私文書犯
行，已由本院適用認罪協商程序，於九十七年一月三十日宣示判
處有期徒刑二月，減為有期徒刑一月，緩刑二年）、龔海雲均需
款孔急，乃先後偕同吳旭展於如附表所示之時、地，分別以如附
表所示之計息方式，各自向甲○○借款如附表所示不等之金額，
甲○○並要求借款人乙○○、吳旭展需簽立如附表編號二、三、
四、五所示借款金額額度之本票以為擔保，再預扣或按期收取利
息，而取得與原本顯不相當之重利，並以之為常業。甲○○因於
民國九十五年一月二十二日某時與乙○○、吳旭展交涉如附表編
號四所示之借款新台幣（下同）六十萬元之過程中，得知乙○○
之母親丙○○擁有不動產，且頗有資力，為達債權獲清償之進一
步確保，竟另與乙○○、吳旭展共同基於行使偽造私文書之犯意
聯絡，於乙○○、吳旭展簽發如附表編號四所示之本票以供擔保
借款之同時，由乙○○在上開本票背面擅自書立「丙○○」之署
名一枚，而偽造以丙○○為背書人之不實背書之私文書。嗣因乙○○、吳旭展終未能清償前述借款，甲○○乃於九十五年三月三
十一日，持如附表編號四所示之本票而行使，主張其與丙○○間
有票據上之法律關係，向本院非訟中心聲請支付命令，足以生損
害於丙○○及本院對於支付命令核發與後續強制執行案件執行管
理之正確性。後甲○○更食髓知味，於九十五年七月四日某時，
在不詳地點以不詳之方式，接續在如附表編號二、三、五所示之
本票背面均偽造「丙○○」之署名各一枚（合計三枚）後，亦主
張其與丙○○間有票據上之法律關係，旋並皆持向本院非訟中心
聲請支付命令而行使，足以生損害於丙○○及本院對於支付命令
核發與後續強制執行案件執行管理之正確性。
三、處罰條文：
刑法第二條第一項前段、第二十八條、第二百十六條、第二百十
條、第二百十九條、第四十一條第一項前段，修正前刑法第三百
四十五條、第五十一條第五款、第四十一條第一項前段，罰金罰
鍰提高標準條例第一條前段，修正前罰金罰鍰提高標準條例第二
條，現行法規所定貨幣單位折算新臺幣條例第二條，中華民國九
十六年罪犯減刑條例第二條第一項第三款、第七條、第九條、第
十條第一項。
四、附記事項：
被告甲○○願支付新台幣二十萬元予財團法人臺灣更生保護會臺
中分會（已全數捐訖）。
五、協商判決除有刑事訴訟法第四百五十五條之四第一項第一款
    於本訊問程序終結前，被告撤銷協商合意或檢察官撤回協商
    聲請者；第二款被告協商之意思非出於自由意志者；第四款
    被告所犯之罪非第四百五十五條之二第一項所定得以協商判
    決者；第六款被告有其他較重之裁判上一罪之犯罪事實者；
    第七款法院認應諭知免刑或免訴、不受理者情形之一，及違
    反同條第二項「法院應於協商合意範圍內為判決；法院為協
    商判決所科之刑，以宣告緩刑或二年以下有期徒刑、拘役或
    罰金為限」之規定者外，不得上訴。
六、如不服本判決，而有上開可得上訴情形，得自收受宣示判決
    筆錄送達之日起十日內，敘明具體之上訴理由，向本院提出
    上訴書狀，上訴於第二審法院。
中    華    民    國    97    年    2     月    27    日
                  刑事第三庭  法  官  陳思成
                              書記官  吳詩琳
上正本證明與原本無異。
                              書記官  吳詩琳
中    華    民    國    97    年    2     月    27    日
附錄本案論罪科刑之法律條文
刑法第三百四十四條
乘他人急迫、輕率或無經驗，貸以金錢或其他物品，而取得與原
本顯不相當之重利者，處一年以下有期徒刑、拘役或科或併科一
千元以下罰金。
刑法第三百四十五條
以犯前條之罪為業者，處五年以下有期徒刑，得併科三千元以下
罰金。
刑法第二百十六條
行使第二百十條至第二百十五條之文書者，依偽造、變造文書或
登載不實事項或使登載不實事項之規定處斷。
刑法第二百十條
偽造、變造私文書，足以生損害於公眾或他人者，處五年以下有
期徒刑。
附表：
┌──┬───┬────┬────┬────┬───┬────────┬────┐
│編號│借款人│借款時間│借款方式│借款金額│年利率│簽發供擔保之本票│備    註│
│    │      │、地點  │        │        │      │                │        │
├──┼───┼────┼────┼────┼───┼────────┼────┤
│一  │龔海雲│94年11月│每10天為│20萬元  │360%  │                │        │
│    │吳旭展│至12月間│一期，每│        │      │                │        │
│    │      │某日，在│期利息2 │        │      │                │        │
│    │      │臺中市忠│萬元。  │        │      │                │        │
│    │      │明路與民│        │        │      │                │        │
│    │      │權路路口│        │        │      │                │        │
│    │      │附近之某│        │        │      │                │        │
│    │      │咖啡店  │        │        │      │                │        │
├──┼───┼────┼────┼────┼───┼────────┼────┤
│二  │乙○○│94年12月│每10天為│50萬元  │288%  │號碼WG0000000號 │        │
│    │吳旭展│09日某時│一期，每│        │      │，票面金額50萬元│        │
│    │      │，在臺中│期利息4 │        │      │之本票          │        │
│    │      │市○○路│萬元。  │        │      │                │        │
│    │      │陽光盒子│        │        │      │                │        │
│    │      │咖啡廳  │        │        │      │                │        │
├──┼───┼────┼────┼────┼───┼────────┼────┤
│三  │乙○○│94年12月│每10天為│20萬元  │360%  │號碼WG0000000號 │        │
│    │吳旭展│26日某時│一期，每│        │      │，票面金額20萬之│        │
│    │      │，在臺中│期利息2 │        │      │本票            │        │
│    │      │市○○路│萬元。  │        │      │                │        │
│    │      │陽光盒子│        │        │      │                │        │
│    │      │咖啡廳  │        │        │      │                │        │
├──┼───┼────┼────┼────┼───┼────────┼────┤
│四  │乙○○│95年01月│每10天為│60萬元  │432%  │號碼WG0000000號 │        │
│    │吳旭展│22日某時│一期，每│        │      │，票面金額60萬元│        │
│    │      │，在臺中│期利息7 │        │      │之本票          │        │
│    │      │市○○路│萬2千元 │        │      │                │        │
│    │      │陽光盒子│。      │        │      │                │        │
│    │      │咖啡廳  │        │        │      │                │        │
├──┼───┼────┼────┼────┼───┼────────┼────┤
│五  │乙○○│95年02月│每10天為│40萬元  │432%  │號碼TH0000000號 │        │
│    │      │12日某時│一期，每│        │      │，票面金額40萬元│        │
│    │      │，在臺中│期利息4 │        │      │之本票          │        │
│    │      │市○○路│萬8千元 │        │      │                │        │
│    │      │陽光盒子│。      │        │      │                │        │
│    │      │咖啡廳  │        │        │      │                │        │
└──┴───┴────┴────┴────┴───┴────────┴────┘


司法院資訊處製作；財團法人民間司法改革基金會備份。
